【裁判字號】    88,交訴,91
【裁判日期】    890531
【裁判案由】    過失致死
【裁判全文】
臺灣臺中地方法院刑事判決                          八十八年度交訴字第九一號
    公  訴  人  臺灣台中地方法院檢察署檢察官
    被      告  甲○○
    選任辯護人  許名宗
右列被告因過失致死案件，經檢察官提起公訴 (八十八年度偵字第一六六四二號)，
本院判決如左：
    主  文
甲○○從事業務之人，因業務上之過失致人於死，處有期徒刑陸月。緩刑年。
    事  實
一、甲○○係宏立企業股份有限公司（下簡稱宏立公司）外務員，並以駕駛小貨車至
    各加工廠載送貨物為其附隨業務。於民國八十八年六月四日上午十一時三十分許
    ，駕駛車牌號碼Ｒ六－四一二三號小貨車，沿台中縣霧峰鄉往烏日鄉由東往西方
    向行駛，行經台中縣烏日鄉○○路成豐巷前，本應注意車前狀況，隨時採取必要
    之安全措施，以避免危險之發生，且依當時情形天候晴、日間日然光線、路面乾
    燥無缺陷、無障礙物、視距良好，無不能注意之情事，竟疏未注意車前狀況，減
    速慢行以採取必要措施，適有亦疏未注意車前狀況之周淑玲騎乘車號ＴＡＫ－０
    九八號機車搭載葉生妹，自右前方之成豐巷由北往南方向駛出，甲○○駕駛之小
    貨車右前方撞及周淑玲騎乘機車之前頭，致周淑玲受有顱內出血之傷害，於送醫
    途中不治死亡。葉生妹受有左側大腿開放性骨折、右側手腕粉碎性骨折、左側鎖
    骨骨折、左側第五掌骨骨折、頭部外傷等傷害（過失傷害部分未據告訴）。甲○
    ○於肇事後，犯罪未經發覺前，隨即報案，自首而接受裁判。
二、案經台中縣警察局烏日分局報請台灣台中地方法院檢察署檢察官相驗後自動檢舉
    偵查起訴。
    理  由
一、訊據被告甲○○坦承於右揭時地，駕駛小貨車與周淑玲騎乘機車相撞致周淑玲死
    亡之事實不諱，並有道路交通事故調查報告表一份、現場照片八張、診斷證明書
    一份在卷可稽。而被害人周淑玲確因本件車禍死亡，亦經台灣台中地方法院檢察
    署檢察官督同法醫師相驗明確，並製有勘驗筆錄、相驗屍體證明書、驗斷書等附
    卷為憑。按汽車行駛時，駕駛人應注意車前狀況，並隨時採取必要之安全措施，
    道路交通安全規則第九十四條第三項定有明文。本件依當時天候晴、日間自然光
    線、路面乾燥無缺陷、無障礙物、視距良好，並無不能注意之情事，被告違反前
    揭規定，因而肇事自屬有過失。另被害人騎乘機車未注意車前狀況，雖亦與有過
    失，然此無解於被告之過失責任。又被害人確係因本件車禍而死亡，與被告之過
    失行為間有相當因果關係。被告事證明確，犯行堪以認定。
二、按刑法上所謂業務，係指個人基於其社會地位繼續反覆所執行之事務，其主要部
    分之業務固不待論，即為完成主要業務所附隨之準備工作與輔助事務，亦應包括
    在內，且此項附隨之事務，不問其與業務係直接或間接之關係，均屬其所執行之
    業務範圍（最高法院著有七十一年度台上字第一五五○號判例參照）。是被告身
    為宏立公司外務員，駕駛上揭小貨車為各加工廠間載運貨物，其駕駛上揭小貨車
    係屬基於其社會地位繼續反覆執行，並為完成外務員工作之附隨事務，自亦屬從
    事業務之行為，核被告所犯係刑法二百七十六條第二項之業務過失致人於死罪。
    被告於肇事後犯罪未經有權偵查犯罪之機關發覺前，隨即報警，自首而接受裁判
    ，合於刑法第六十二條前段自首之規定，應依法減輕其刑。爰審酌被告、被害人
    之過失程度、被害人因本件車禍事故死亡所生之危害，被告肇事後旋即自首，並
    主動與被害人家屬達成民事和解，有台中縣烏日鄉調解委員會調解書一份附於八
    十八年度相字第八五○號相驗卷可稽，及其犯後態度良好等一切情狀，量處如主
    文所示之刑。末查，被告前未曾受有期徒刑以上刑之宣告，有台灣台中地方法院
    檢察署刑案資料查註紀錄表、台灣高等法院被告全國前案紀錄表各一份在卷可按
    ，被告係因一時不慎過失而犯本件之罪，經此次教訓，當知謹慎而無再犯之虞，
    本院認所宣告之罪，以暫不執行為宜，爰併宣告緩刑三年，以勵自新。
三、另移送併辦部分（八十八年度偵字第一九八六三號、八十八年度相字第一一六六
    號）略以：被害人葉生妹於車禍後死亡，與本案為同一案件，請與查收併辦云云
    。經查，被害人葉生妹於車禍後至財團法人仁愛綜合醫院（下簡稱仁愛醫院）治
    療，於八十八年七月十二日因血尿至霧峰澄清醫院檢查，血糖高達五百，於八十
    八年八月五日因食慾不振便秘腹脹，至霧峰澄清醫院門診取藥，於八十八年八月
    六日下午二時五分許，由家屬送至霧峰澄清醫院已無心跳呼吸，經施予急救後轉
    往仁愛醫院進一步急救。葉生妹經診斷病名為到院即死亡（ＤＯＡＣ）、糖
    尿病控制不良。此有霧峰澄清醫院診斷書附於該相驗卷可稽。次查，葉生妹於八
    十八年六月四日因本件車禍，受有左側大腿開放性骨折、右側手腕粉碎性骨折、
    左側鎖骨骨折、左側第五掌骨骨折、頭部外傷等傷害，並入仁愛醫院手術治療，
    於八十八年六月二十一日出院；嗣於八十八年七月十四日因左側鎖骨鬆動，入仁
    愛醫院作第二次手術治療，於八十八年七月二十六日出院；葉生妹因車禍住院期
    間，及經發現有糖尿病，醫護人員每天均有監控葉生妹血糖，於住院期間均無問
    題，另葉生妹於第二次住院期間同時經發現有帶狀皰診合併感染、小便滯留膀胱
    積尿，葉生妹二次住院科傷口部份均未感染，帶狀皰診合併感染及小便滯留膀胱
    積尿部份均有會診其他專科，因葉生妹傷口並無感染且生命徵兆均很正常，故於
    叮囑應按時回診後讓其出院等情，業經仁愛醫院乙○○醫師到庭證述明確，並有
    本院函調其於仁愛醫院之病歷附卷可稽。是葉生妹固因本件車禍受有骨折等傷害
    ，並二度因骨折傷害住院治療，然其骨折傷害部分均受有妥適醫療照護，並無併
    發感染。復查，葉生妹經檢察官督同法醫施相驗解剖後送法務部法醫研究所鑑定
    其死因，鑑定結果為：死者葉生妹，女性，滿五十九歲，素患糖尿病，生前車禍
    所受骨折傷又未完全痊癒，加上併發嚴重肺炎、腎盂腎炎、心肺機能衰竭死亡。
    有法務部法醫研究所（八八）法醫所醫鑑字第○九七八號鑑定書一份可稽。依該
    鑑定意見，尚難認葉生妹係因骨折傷害導致死亡。綜上，被害人葉生妹素罹有糖
    尿病，且控制不良，並併發有嚴重肺炎、腎盂腎炎等疾病，因心肺機能衰竭死亡
    ，則其於八十八年八月六日因糖尿病控制不良到院即死亡，尚難認與本件車禍事
    故所致之骨折傷害有相當因果關係。此外，復查無其他積極證據足資認定被害人
    葉生妹之死亡係因車禍所致，是此移送併辦部分與本案無裁判上一罪關係，爰予
    退回併辦，附此敘明。
據上論斷，應依刑事訴法第二百九十九條第一項前段、刑法第二百七十六條第二項、
第六十二條前段、第七十四條第一款，罰金罰鍰提高標準條例第一條前段，判決如主
文。
中      華      民      國    八十九    年      五      月    三十一    日
                                  台灣台中地方法院交通法庭
                                      法  官    陳  淑  芳
右正本證明與原本無異。
如不服本判決，應於送達後十日內，向本院提出上訴狀(須附繕本)。
                                      書記官
中      華      民      國    八十九    年      六      月        一    日
附錄：
中華民國刑法第二百七十六條
 (過失致死罪)
從事業務之人，因業務上之過失犯前項之罪者，處五年以下有期徒刑或拘役，得併科
三千元以下罰金。


司法院資訊處製作；財團法人民間司法改革基金會備份。
